臺灣苗栗地方法院刑事判決　　　　　　　 93年度訴字第132號
公　訴　人　臺灣苗栗地方法院檢察署檢察官
被　　　告　甲○○
　　　　　　　　　　1巷35弄14號（另案在監執行）
　　　　　　乙○○
共同指定辯護人　本院公設辯護人丁○○
上列被告因違反槍砲彈藥刀械管制條例案件，經檢察官提起公訴（
93年度偵字第591號），本院判決如下：
    主  文
甲○○未經許可，寄藏其他可發射子彈具有殺傷力之改造手槍，
累犯，處有期徒刑壹年陸月，併科罰金新臺幣陸萬元，罰金如易
服勞役，以參佰元折算壹日。扣案之仿ＦＮ廠半自動手槍之改造
手槍（含彈匣壹個，槍枝管制編號：0000000000號）壹支、土造
金屬槍管壹支，均沒收。
乙○○未經許可，持有其他可發射子彈具有殺傷力之改造手槍，
累犯，處有期徒刑貳年，併科罰金新臺幣陸萬元，罰金如易服勞
役，以參佰元折算壹日。扣案之上開仿ＦＮ廠半自動手槍之改造
手槍（含彈匣壹個，槍枝管制編號：0000000000號）壹支、土造
金屬槍管壹支，均沒收。
    事  實
一、甲○○前因違反槍砲彈藥刀械管制條例、妨害自由等案件，
    經法院分別判處有期徒刑3 月、3 月確定，定應執行刑為有
    期徒刑5 月，於民國92年2 月17日執行完畢。乙○○則因違
    反毒品危害防制條例案件，經法院分別判處有期徒刑8 月、
    5 月，定應執行刑為有期徒刑1 年確定，又另犯贓物罪，經
    法院判處有期徒刑6 月，再與前開有期徒刑1 年部分，合併
    定應執行刑為有期徒刑1 年5 月確定，於92年1 月22日縮刑
    期滿執行完畢。甲○○與乙○○均不知悔改，明知未經許可
    ，不得無故持有、寄藏槍枝及其主要組成零件之槍管，乙○○於92年10月25日21時許，在苗栗縣竹南鎮○○路與永貞路
    口拾得仿ＦＮ廠半自動手槍製造之金屬玩具手槍，更換土造
    金屬槍管，具殺傷力之改造手槍（含彈匣1 個）1 支（槍枝
    管制編號：0000000000號）、可供該改造手槍使用之土造金
    屬槍管1 支，及不具殺傷力之改造子彈6 顆後，未經許可而
    持有之。嗣於93年1 月24日下午某時，乙○○在其苗栗縣頭
    份鎮新華里3 鄰崎仔頭323 之3 號住處內，將上開改造手槍
    、槍管及改造子彈等物交予甲○○寄藏。嗣於同年2 月2 日
    19時許，警方持搜索票搜索乙○○上址住處，未經在場之甲○○同意，違反法定程序搜索其所駕駛車牌號碼Ｈ3 －1189
    號之自小客車，並當場扣得該車內之上開改造手槍、槍管等
    物，而查獲上情。
二、案經苗栗縣警察局頭份分局報請臺灣苗栗地方法院檢察署檢
    察官偵查起訴。
　　理  由
壹、程序部分：
一、警察未持搜索票，且未經被告甲○○之同意即逕行搜索車輛
    ，係違反法定程序之搜索：
    （一）按搜索，經受搜索人出於自願性同意者，得不使用搜
          索票。但執行人員應出示證件，並將其同意之意旨記
          載於筆錄；刑事訴訟法第131 條之1定有明文。
    （二）本案警方持搜索票搜索被告乙○○住處時，另對在場
          被告甲○○所駕駛車牌號碼Ｈ3 －1189號之自小客車
          搜索，係未持有搜索票執行搜索乙節，業經證人即苗
          栗縣警察局頭份分局執行搜索之警員戊○○到庭結證
          明確。
    （三）故本案應審究者為：警方搜索上開車輛有無經過被告
          甲○○之同意？茲分析如下：
        (1)證人戊○○於本院審理時，檢察官詰問時證稱：搜索
          快結束時，伊詢問被告甲○○乙○○之槍在何處，吳
          世璋考慮後就主動供出槍在車上，請他簽搜索同意書
          後，他就帶我們去車子搜索等語（本院卷第283 頁）
          ；於辯護人詰問時證稱：甲○○主動拿出汽車鑰匙，
          經其同意後才搜索該車等語（本院卷第290 頁）。惟
          被告甲○○否認上情，並辯稱：其回答警察不知范維
          鈞是否有槍，是警察見其褲子掛有鑰匙，逕自拿取鑰
          匙並按遙控器後，車子發出聲響，其始指出車子所在
          位置，警察就去搜索車子，搜索同意書等文件都是回
          到分局後才簽名的等語。經查，被告甲○○當時既非
          證人戊○○等警員執行搜索之對象，且警方當時並無
          任何情資顯示被告甲○○有涉案，此節為證人戊○○
          所是認（本院卷第290 頁），在警方無出示任何不利
          於被告甲○○之資料，又無允諾其任何免責條件之情
          形下，衡諸常情，被告甲○○豈有可能僅因警方簡單
          詢問「他人」是否持有槍枝，即主動供出「自身」持
          有槍枝之違法事實！是證人戊○○上開證詞：甲○○
          考慮後就主動供出槍在車上，並主動拿出車鑰匙同意
          搜索云云，顯然違背人性及經驗法則，不足採信。再
          者，證人戊○○經本院詢問後，始改稱甲○○所簽具
          之搜索同意書不記得在何處填寫，有可能是回到分局
          後才寫之情在卷（本院卷第295 頁）；益證證人饒達
          隆前揭請甲○○簽具搜索同意書後才搜索車輛之證詞
          ，並非屬實。故參酌上開證人戊○○及被告甲○○之
          陳述，應以被告甲○○之辯解較符常情，而堪採信。
        (2)被告甲○○於本院詢問時，對於有無同意警察搜索乙
          節一再表示不清楚（本院卷第350 頁）。然當時警方
          在被告乙○○住處搜索時，在場之被告甲○○等人行
          動自由均受限制，其意識自由亦顯受相當程度之壓制
          ，實難認被告甲○○對員警之詢問及拿取汽車鑰匙有
          反對之能力，故縱被告甲○○未明白對警方之搜索表
          示異議，亦不能逕認其同意警方之搜索。故檢察官以
          被告甲○○未堅決明確表示警察未經同意而搜索，即
          可確認警察之搜索係經被告同意云云，顯有邏輯上之
          謬誤，而屬率斷。
    （四）綜上所述，警方既未持搜索票，而當時情況復不符合
          法定附帶搜索、逕行搜索之要件，且未先經被告吳世
          璋之同意，即逕對該車牌號碼號Ｈ3 －1189號自小客
          車搜索，其搜索即非合於法定程序，有顯然之瑕疵無
          疑。
二、違反法定程序搜索而取得之證據即扣案之改造手槍、槍管，
    是否應予排除
    （一）按刑事訴訟，係以確定國家具體之刑罰權為目的，為
          保全證據並確保刑罰之執行，於訴訟程序之進行，固
          有許實施強制處分之必要，惟強制處分之搜索、扣押
          ，足以侵害個人之隱私權及財產權，若為達訴追之目
          的而漫無限制，許其不擇手段為之，於人權之保障，
          自有未周，故基於維持正當法律程序、司法純潔性及
          抑止違法偵查之原則，實施刑事訴訟程序之公務員不
          得任意違背法定程序實施搜索、扣押；至於違法搜索
          扣押所取得之證據，若不分情節，一概以程序違法為
          由，否定其證據能力，從究明事實真相之角度而言，
          難謂適當，且若僅因程序上之瑕疵，致使許多與事實
          相符之證據，無例外地被排除而不用，例如案情重大
          ，然違背法定程序之情節輕微，若遽捨棄該證據不用
          ，被告可能逍遙法外，此與國民感情相悖，難為社會
          接受，自有害於審判之公平正義，因此，對於違法搜
          索所取得之證據，為兼顧程序正義及發現實體真實，
          應由法院於個案審理中，就個人基本人權之保障及社
          會安全之維護，依比例原則及法益權衡原則，予以客
          觀之判斷，亦即應就(1)違背法定程序之程度。(2)違背
          法定程度時之主觀意圖（即實施搜索扣押之公務員是
          否明知違法並故意為之）。(3)違背法定程序時之狀況
          （即程序之違反是否有緊急或不得已之情形）。(4)侵
          害犯罪嫌疑人或被告權益之種類及輕重。(5)犯罪所生
          之危險或實害。(6)禁止使用證據對於預防將來違法取
          得證據之效果。(7)偵審人員如依法定程序，有無發現
          該證據之必然性。(8)證據取得之違法對被告訴訟上防
          禦不利益之程度等情狀予以審酌，以決定應否賦予證
          據能力；此有最高法院92年台上字第2574號判決要旨
          可資參照，亦為我國刑事訴訟法在92年2 月6 日新增
          訂第158 條之4 （除法律另有規定外，實施刑事訴訟
          程序之公務員違背法定程序取得之證據，其有證據能
          力之認定，應審酌人權保障及公共利益之均衡維護）
          之立法理由。
    （二）本案查獲之改造玩具手槍及槍管各1 支，係警察違反
          法定搜索而取得之證據，已如前述。審酌搜索被告吳
          世璋車輛當時，並無急迫、不得已之情形，應有足夠
          之時間重行申請搜索票，執行員警竟直接搜索，顯係
          怠惰依法行事，違法程度非輕。惟違法搜索之客體為
          車輛，對被告權益侵害之程度尚輕，相較於槍枝對於
          社會治安潛在之危害甚鉅，倘持以犯罪，足以對被害
          人、執勤之員警造成鉅大之身心威脅，對社會公共利
          益造成顯而易見的危險，且危害對象可能遍及社會上
          任何人；衡量上述社會公共利益與被告甲○○權益，
          二者所遭受侵害的比例及法益權衡，應認扣案之改造
          玩具手槍及槍管均具有證據能力，得採為本案認定犯
          罪事實之證據。
貳、實體部分
一、訊據被告甲○○坦承有寄藏扣案槍枝、槍管之犯行，但否認
    係共同被告乙○○所交付寄藏；被告乙○○則矢口否認有持
    有扣案槍枝、槍管之犯行，並均辯稱：因案發當日甲○○至
    乙○○住處聊天，而遭警查獲槍枝、槍管，乙○○覺得牽連
    友人，且慮及既已遭警搜索查獲大批毒品，難逃刑責，故告
    知甲○○由伊扛下槍砲罪名，二人遂伺機串供，並於警詢、
    偵查中自白扣案槍枝、槍管係乙○○交付甲○○寄放等語，
    惟實際交付槍枝、槍管者係丙○○，與乙○○無關云云。經
    查：
    （一）被告甲○○聲請傳訊證人丙○○，經本院傳喚未到庭
          ，命警拘提後，回覆丙○○已死亡，並檢附載明張清
          峰已於92年8 月6 日死亡之戶籍資料1 紙，有拘提報
          告書1 份（本院卷第330 、331 頁）在卷足憑。故被
          告甲○○迄於本院審理時始提出死亡之證人丙○○為
          證，是否有卸責之意圖，已屬可疑。
    （二）被告乙○○於警詢、偵查中均坦承扣案槍枝、槍管係
          於92年10月25日在苗栗縣竹南鎮○○路與永貞路口拾
          得；復與被告甲○○於警詢、偵查中均坦承扣案槍枝
          、槍管係乙○○以花色袋子裝放於其住處交付予吳世
          璋寄藏等情明確（偵卷第18頁背面、42頁，第84、87
          頁）。雖渠等對於交付槍枝、槍管之時間稍有出入，
          惟被告二人對於何時何地取得槍枝槍管、如何交付、
          交付之地點等重要情節之供述，均互核一致；且被告
          二人於本院行準備程序時，均陳明於警詢、偵查中之
          供述係出於自由意識，對該筆錄之證據能力不爭執等
          語明確（本院卷第200 頁）；是渠等之上開自白應屬
          真實。
    （三）被告二人雖事後辯稱實際交付槍枝、槍管者係丙○○
          ，乙○○係頂替者云云；惟證人甲○○既自陳知悉寄
          藏、持有槍枝均屬違法之行為（本院卷第342 頁），
          應明知被告乙○○縱使承認係扣案槍枝、槍管之持有
          人，亦無解於其寄藏槍枝之罪責，並不能達到所謂被
          告乙○○為其脫罪之目的，反生徒增一人觸法之後果
          ，而渠等竟不顧後果決意串供，顯背離常理、荒謬至
          極，足證渠等上述頂替與串供之辯解，係屬虛妄！又
          被告乙○○於本院審理期間，先稱因被告甲○○至其
          住處聊天而遭牽累，過意不去（本院卷第197 頁），
          後稱因為在汽車旅館吸食安非他命過量，在場友人僅
          甲○○為其急救（本院卷351 頁），故而願意為其頂
          罪云云，前後供詞已明顯歧異。再被告二人對於為何
          事後翻供之緣由，始終無法合理交代。均足認被告二
          人所辯之串供頂替情節，係事後卸責捏造之詞，毫不
          足採。
    （四）扣案之槍枝、槍管各1 支，經送內政部刑事警察局鑑
          定結果，認改造手槍1 支，係由仿ＦＮ廠半自動手槍
          製造之金屬玩具手槍，更換土造金屬槍管改造而成之
          改造手槍，機械性能良好，可擊發適用子彈，認具殺
          傷力；槍管1 支，係可供改造手槍使用之土造金屬槍
          管；至改造子彈6 顆，認均係改造子彈，採樣2 顆試
          射，均可擊發，惟發射動能甚微，均不具殺傷力；有
          該局93年3 月3 日刑鑑字第0930032557號槍彈鑑定書
          1 份（偵卷第107 至113 頁）附卷足稽。
    （五）綜上所述，被告乙○○先持有扣案之槍枝、槍管後，
          再交予甲○○寄藏之事實，事證明確，渠等犯行堪以
          認定，應依法論科。
二、查被告行為後，槍砲彈藥刀械管制條例已於94年1 月26日修
    正公布施行，並於同年月28日生效，而修正前槍砲彈藥刀械
    管制條例第11條第4 項規定：「未經許可，持有、寄藏或意
    圖販賣而陳列第1 項所列槍砲者，處1 年以上7 年以下有期
    徒刑，併科新臺幣700 萬元以下罰金」，該條第1 項規定：
    「未經許可，製造、販賣或運輸第4 條第1 項第1 款所稱其
    他可發射金屬或子彈具有殺傷力之各式槍砲者，處5 年以上
    有期徒刑，併科新臺幣1,000 萬元以下罰金」，於刪除後，
    與修正前第10條合併修正，移列為修正後同條例第8 條第4
    項及第1 項：「未經許可，持有、寄藏或意圖販賣而陳列第
    1 項所列槍枝者，處3 年以上10年以下有期徒刑，併科新臺
    幣700 萬元以下罰金」、「未經許可，製造、販賣或運輸鋼
    筆槍、瓦斯槍、麻醉槍、獵槍、空氣槍或第4 條第1 項第1
    款所定其他可發射金屬或子彈具有殺傷力之各式槍砲者，處
    無期徒刑或5 年以上有期徒刑，併科新台幣1,000 萬元以下
    罰金」，均加重刑責。比較新舊法後，以舊法有利於行為人
    ，依刑法第2 條第1 項但書之規定，自應適用修正前之規定
    論處。
三、核被告甲○○所為，係違反修正前槍砲彈藥刀械管制條例第
    11條第4 項之未經許可寄藏其他可發射子彈具有殺傷力之槍
    砲罪、同條例第13條第4 項之未經許可寄藏槍枝主要組成零
    件罪。被告乙○○所為，係違反修正前同條例11條第4 項之
    未經許可持有其他可發射子彈具有殺傷力之槍砲罪、同條例
    第13條第4 項之未經許可持有槍枝主要組成零件罪。又被告
    二人各以一寄藏、持有行為，同時觸犯上開二罪名，均為想
    像競合犯，應各依刑法第55條之規定，分別從一重之未經許
    可寄藏、持有其他可發射子彈具有殺傷力之槍砲罪處斷。被
    告二人分別有犯罪事實欄所載之犯罪及科刑紀錄，有渠等之
    台灣高等法院被告全國前案紀錄表各1 份在卷可參，渠等於
    有期徒刑執行完畢後5 年內，再犯本件有期徒刑以上之罪，
    均為累犯，應依刑法47條規定，均加重其刑。爰審酌被告二
    人犯罪之動機、素行不佳，持有槍枝，對社會治安潛藏之危
    險甚鉅，被告甲○○雖承認有寄藏槍枝之行為，惟二人犯後
    猶串供飾詞狡辯，被告乙○○更於本院行準備程序時謊稱其
    於警詢、偵查中毒癮發作意識不清，有送醫就診，是警察要
    求其承認持有槍枝云云，並聲請調取就診紀錄及傳訊證人，
    有本院94年1 月13日筆錄1 份在卷可佐，事後雖於被告甲○○到案後，改稱無上開情事，然渠等自恃聰明、飾詞卸責，
    一再藐視司法程序之惡性顯露無遺，應予嚴懲等一切情狀，
    分別量處如主文所示之刑，併科罰金部分並諭知易服勞役之
    折算標準。
四、扣案具有殺傷力之仿ＦＮ廠半自動手槍之改造手槍1 支（含
    彈匣1 個，槍枝管制編號：0000000000號）、土造金屬槍管
    1 支，均為違禁物，應依刑法第38條第1 項第1 款之規定宣
    告沒收。至扣案之改造子彈6 顆經鑑驗試射，不具殺傷力，
    並非違禁物，爰不另為沒收之諭知，併此敘明。
據上論斷，應依刑事訴訟法第299 條第1 項前段，修正前槍砲彈
藥刀械管制條例第11條第4 項、第13條第4 項，刑法第11條前段
、第2 條第1 項但書、第55條、第47條、第42條第2 項、第38條
第1 項第1 款，罰金罰鍰提高標準條例第2 條，現行法規所定貨
幣單位折算新臺幣條例第2 條，判決如主文。
本案經檢察官郭靜文到庭執行職務。
中　　華　　民　　國　　94　　年　　7 　　月　　20　　日
                  刑事第二庭   審判長法　官  柳 章 峰
                                     法　官  顧 正 德
                                     法　官  黃 怡 玲
以上正本證明與原本無異。
如不服本判決，應於判決送達後10日內向本院提出上訴狀（應抄
附繕本）。
                                     書記官  蘇 文 熙
中　　華　　民　　國　　94　　年　　7 　　月　　20　　日
附錄引用法條全文：
槍砲彈藥刀械管制條例第11條第4項
未經許可，持有、寄藏或意圖販賣而陳列第1 項所列槍者，處
1年以上7年以下有期徒刑，併科新台幣七百萬以下罰金。
槍砲彈藥刀械管制條例第13條第4項
未經許可，持有、寄藏或意圖販賣而陳列第 1 項所列零件者，第
6 月以上5 年以下有期徒刑，併科新台幣300 萬元以下罰金。
